臺灣高等法院刑事裁定　　　　　　　　　　　　　　　　九十三年度抗字第一一號
　　抗　告　人　甲○
　　即自訴　人
　　自訴代理人　郭鑫生律師
　　被　　　告　乙○○
右列抗告人因被告毀損案件，不服臺灣臺北地方法院中華民國九十二年十一月二十八
日裁定（臺灣台北地方法院九十二年度自字第七三三號），提起抗告，本院裁定如左
：
    主  文
抗告駁回。
    理  由
一、本件自訴意旨略以：(一)、自訴人於民國（下同）九十一年二月間，頂受位於中華
    路一段五十九號九樓之一先鋒撞球運動用品館，經營至今年九月，一切順宜，不
    意新任大樓主委即被告，彼經營大樓第四與五層為總統戲院，仗其財大氣粗，擅
    自將自訴人原有直立招牌，於九月十二日晚完全拆除，因此使自訴人生意大受影
    響，終至被迫停業。(二)、被告如此行為，顯然觸犯刑法第三百五十四條刑責，迫
    不得已，依法提起告訴。
二、原審裁定略以：「(一)、按法院或受命法官於自訴案件第一次審判期日前訊問及調
    查結果，如認為案件有刑事訴訟法第二百五十二條至第二百五十四條之情形者，
    得以裁定駁回其自訴，同法第三百二十六條第三項定有明文。(二)、本件自訴意旨
    略以：自訴人甲○自民國九十一年二月起經營台北市○○路○段五十九號英雄廣
    場大樓九樓之一先鋒撞球運動用品店，被告乙○○即該大樓主委甫就任竟基於毀
    損之犯意，於九十二年九月十二日晚間將自訴人所有廣告招牌拆除，因認被告乙
    ○○涉有刑法第三百五十四條之毀損罪嫌云云。(三)、按犯罪事實應依證據認定之
    ，無證據不得推定其犯罪事實。又不能證明被告犯罪者，應諭知無罪之判決，刑
　　事訴訟法第一百五十四條、第三百零一條第一項分別定有明文。所謂證據，須適
  　於為被告犯罪事實之證明者，始得採為斷罪資料，如未能發現相當證據，或證據
    不足以證明，自不能以推測或擬制之方法，以為裁判基礎，最高法院五十三年台
    上字第二七五○號及四十年台上字第八十六號判例可資參照。(四)、訊之被告乙○
    ○堅詞否認有何毀損犯行，辯稱：伊為新任管理委員會主任委員，招牌拆除係經
    大樓區分所有權人開會協商統一整頓樓面廣告招牌，授權由管理委員會管理，延
　　請專人設計規劃，第一階段拆除凸出牆面招牌，經公告後實施，並無毀損故意等
  　語。本院查：本件自訴人係賃屋於台北市○○路○段五十九號九樓之一經營先鋒
    撞球運動用品店，被告乙○○為大樓管委會主委，且已拆除自訴人招牌一事，為
    兩造所是認。然參諸英雄廣場大樓六至十二樓所有權人，甚至包括九樓之一所有
    權人李瑞祥均已授權被告從事「大樓面向寶慶路之外牆，在不影響住戶安全所有
    權人之權益範圍內，出租作為廣告用途」等情，有授權同意書附卷可稽，上開廣
    告看板已經委請專人設計規劃一事，亦有外觀透視立體圖、設計圖二紙在卷足徵
    ，佐以管理委員會就佔用大樓共有外牆廣告招牌要求自行拆除，否則由管委會代
    為行之，復有九十二年八月十一日公告一紙存卷可查，凡此可認被告經大樓所有
    權人同意授權並經公告後，拆除佔用大樓外牆之自訴人看板行為，主觀上乃本諸
    區分所有權人授予管委會主委之管理大樓牆面看板權責，尚乏毀損之故意。何況
    自訴人就其招牌係裝設於大樓共有外牆一事，並不爭執，且佐以卷附其於裝置當
    時所簽招牌抵押金收據一紙，載有承諾繳交新台幣一萬元押金，願就裝置之牆面
    配合大樓規劃，若有牴觸或未續為經營時，願在一週內自行拆卸，否則視為放棄
    押金等語，則大樓既要整頓外牆招牌，並於九十二年八月十一日公告，給予一月
    之緩衝期限，自訴人卻未主動拆卸，管委會始依雙方前開協議於同年九月十二日
    代為拆除，所為亦與刑法上毀損行徑相左。自訴人另指以其房東不知要拆除招牌
    云云，惟其與出租人間內部關係非但不能據為阻卻被告執行大樓決議事項之主張
    ，甚至與被告毀損與否無干，自難以其單方片面指述遽入被告於罪。此外，復查
    無其他積極證據足認被告有自訴人指摘之毀損犯行，被告之犯罪嫌自有未足，即
    合於刑事訴訟法第二百五十二條第十款之情形，依照首開說明，本件自訴應予駁
    回，爰依刑事訴訟法第三百二十六條第三項、第二百五十二條第十款規定裁定自
    訴駁回」。
三、本件抗告意旨略以：「(一)、程序違法：本案第一次公開行準備程序是九十二年十
    一月十二日，公開審判是九十二年十一月二十六日，依刑事訴訟法第三百二十六
　　條第二項規定，公開訊問之案件，不可由裁定駁回。因此原裁定之違法，昭昭明
  　甚。請見卷宗筆錄。九十二年十一月二十六日被告第一次出庭，未出示
    亦即未帶
    法第九十四條。原裁定引用為駁回裁定之證據為九十二年十一月二十七日送法院
    ，九十二年十一月二十八日附卷，顯然的，該證據未調查，違反刑訴法第一百六
    十四條規定。請見被告陳報狀載九十二、十一、二十七年月日。(二)、實體違法：
    被告於九十二年十一月二十七日具陳報狀（註：九十二年十一月二十六日為最後
    一次，也是第一次公開審判）內附：１、授權同意書八張：均載九十二年二月十
    一日，授權管理負責人出租大樓面向寶慶路之外牆出租為廣告用途。２、授權書
    八張：同右，授權被告擔任大樓之管理負責人。３、授權同意書一張：記載九十
    二年五月八日，授權管理負責人被告處理外牆增設招牌招商事宜。中華路一段五
    十九號大樓有兩個面向可以設置招牌，自訴人之招牌是面向中華路，此應注意者
    一。授權同意書八張。是指定面向寶慶路之外牆出租為廣告用途，此應注意者二
    。另外一張授權同意書，亦是指外牆增設招牌。所有之授權書均是指增設招牌，
    並未授權拆招牌，此應注意者三。授權書授權被告擔任大樓之管理負責人，是區
    分所有權人會議中所為嗎？符合公寓大廈管理條例嗎？抑或是管理委員會議中依
    法而為？此應注意者四。被告擔任新任管理委員會主任委員，是何年何月何日在
    何處開會？如何區分所有權人出席、投票？會議記錄？管理委員會是住戶之組織
    ，是何年何月何日由哪些住戶參加、投票及會議記錄？此應注意者五。九十二年
    八月十一日公告是九十二、八、十一年月日，主任委員是朱益敏。朱益敏可以代
    表管理委員會？有否管理委員會印章？公告稱依「九十二年度第壹次會議決議辦
    理」，會議決議如何？原裁定法官調查過嗎？卷宗內有嗎？此應注意六。被告既
    已承認「拆除自訴人招牌」即觸犯刑法第三百五十四條規定之罪，依法應科刑。
    迫不得已提出抗告」。
四、經查：
(一)、按法院或受命法官於自訴案件第一次審判期日前訊問及調查結果，如認為案件有
    刑事訴訟法第二百五十二條至第二百五十四條之情形者，得以裁定駁回其自訴，
    同法第三百二十六條第三項定有明文。
(二)、本件自訴意旨以被告毀損自訴人於九十一年二月間，頂受位於中華路一段五十九
    號九樓之一先鋒撞球運動用品館，新任大樓主委即被告，擅自將自訴人原有直立
    的招牌拆除，被告此行為觸犯刑法第三百五十四條之刑責。
(三)、被告乙○○於原審辯稱：「為新任管理委員會主任委員，招牌拆除係經大樓區分
    所有權人開會協商統一整頓樓面廣告招牌，授權由管理委員會管理，延請專人設
　  計規劃，第一階段拆除凸出牆面招牌，經公告後實施，並無毀損故意」等語。而
    本件自訴人係賃屋於台北市○○路○段五十九號九樓之一經營先鋒撞球運動用品
    店，被告乙○○為大樓管委會主委，且已拆除自訴人招牌一事，為兩造所是認。
    然英雄廣場大樓六至十二樓所有權人，包括九樓之一所有權人李瑞祥均已授權被
    告從事「大樓面向寶慶路之外牆，在不影響住戶安全所有權人之權益範圍內，出
    租作為廣告用途」等情，有授權同意書附卷可稽，上開廣告看板已經委請專人設
    計規劃一事，亦有外觀透視立體圖、設計圖二紙在卷足徵，且管理委員會就佔用
    大樓共有外牆廣告招牌要求自行拆除，否則由管委會代為行之，復有九十二年八
    月十一日公告一紙存卷可查，足見被告係經大樓所有權人同意授權並經公告後，
    拆除佔用大樓外牆之自訴人看板行為，主觀上乃本諸區分所有權人授予管委會主
    委之管理大樓牆面看板權責，並無毀損故意。況自訴人就其招牌係裝設於大樓共
    有外牆一事，並不爭執，且卷附其於裝置當時所簽招牌抵押金收據一紙，載有承
    諾繳交新台幣一萬元押金，願就裝置牆面配合大樓規劃，若有牴觸或未續為經營
    時，願在一週內自行拆卸，否則視為放棄押金等語，則大樓既要整頓外牆招牌，
    並於九十二年八月十一日公告，給予一月緩衝期限，自訴人卻未主動拆卸，管委
    會始依雙方前開協議於同年九月十二日代為拆除，所為亦非刑法毀損行為，至於
    自訴人另稱其房東不知要拆除招牌云云，惟其與出租人間內部關係非但不能據為
    阻卻被告執行大樓決議事項之主張，甚至與被告毀損與否無干，自難以其單方片
    面指述遽入被告於罪。此外，復查無其他積極證據足認被告有自訴人指摘之毀損
    犯行，被告之犯罪嫌自有未足，即合於刑事訴訟法第二百五十二條第十款之情形
    ，依照首開說明，本件自訴應予駁回。則原審依刑事訴訟法第三百二十六條第三
    項、第二百五十二條第十款，裁定駁回自訴，於法並無不合。
(四)、抗告意旨雖略稱：「本案第一次公開行準備程序是九十二年十一月十二日，公開
    審判是九十二年十一月二十六日，依刑事訴訟法第三百二十六條第二項規定，公
　　開訊問之案件，不可由裁定駁回，此原裁定程序違法，請見卷宗筆錄」等語，然
  　查，原審之九十二年十一月十二日與二十六日期日均為準備程序並非審判期日，
    此由原審卷附該二期日送達證書之記載即知（原審卷第十一頁、第二一頁），至
    於原審之九十二年十一月二十六日期日筆錄第四行（原審卷第二三頁）雖載為公
    開審判，但依據是日筆錄記載之程序內容，實質為準備程序並非審判，是所載之
    「公開審判」顯然係誤載，然此誤載並不影響實際準備程序之進行。抗告意旨另
    略稱：「九十二年十一月二十六日被告第一次出庭，未出示
    份證，所以代理人否認她為被告，所以該裁定之人別訊問，違反刑訴法第九十四
　　條」等語，但查，自訴人於九十二年十一月二十六日程序，並不爭執被告之身分
  　（原審卷第二六頁），僅有代理人稱否認在庭被告為被告（原審卷第二六頁），
    但代理人為受委任之第三人，自訴人既不爭執被告身分，原審並訊明被告身分，
    當日復有證人侯清勝到庭，代理人更陳明被告為總統戲院職員，足徵其明知被告
    身分，是被告縱未帶
    亦不爭執而為陳述，則代理人此項爭執，即無理由。至於抗告意旨所稱：「原裁
    定引用為駁回裁定之證據為九十二年十一月二十七日送法院，九十二年十一月二
　　十八日附卷，顯然的，該證據未調查，違反刑訴法第一百六十四條規定。請見被
  　告陳報狀載九十二、十一、二十七年月日」等語，然查，「採為判決基礎之證據
    資料，必須經過調查程序而顯出於審判庭者，始與直接審理主義相符合，否則其
    所踐行之訴訟程序，即屬違背法令。又證據應提示被告令其辨識，如係文書而被
　　告不解其義者，應告以要旨；卷宗內之筆錄及其他文書可為證據者，應向被告宣
  　讀或告以要旨，為刑事訴訟法第一百六十四條及第一百六十五條所明定（八十四
    年度台上字第二九一號判決參照）」，是刑事訴訟法第一百六十四條係指經審判
    程序以判決終結之案件，惟按法院或受命法官於自訴案件第一次審判期日前訊問
    及調查結果，如認為案件有刑事訴訟法第二百五十二條至第二百五十四條之情形
    者，得以裁定駁回其自訴，同法第三百二十六條第三項定有明文。此項程序並非
    審判程序，而屬於審判前之程序並以裁定為之，是並無刑事訴訟法第一百六十四
    條之情形，則自訴意旨所稱尚有誤會。至於抗告意旨爭執之實體違法略以：「授
    權書之數量與內容，授權被告擔任大樓之管理負責人，是否區分所有權人會議中
    所為，是否符合公寓大廈管理條例或管理委員會議依法而為，此應注意者四。被
    告擔任新任管理委員會主任委員，是何年何月何日在何處開會，如何區分所有權
    人出席、投票，會議記錄，管理委員會是住戶之組織，是何年何月何日由哪些住
    戶參加、投票及會議記錄。九十二年八月十一日公告是九十二、八、十一年月日
　　，主任委員是朱益敏。朱益敏可以代表管理委員會，有否管理委員會印章，公告
  　稱依九十二年度第壹次會議決議辦理，會議決議如何，原審裁定法官是否調查」
    等語，然查，相關拆除招牌事項，業據證人即大樓住戶總幹事侯清勝證述明確，
    並陳述係其執行拆除招牌，目的在統一整個大樓招牌規格，自訴人甚而陳明：「
    房東說最後一次開會時，沒有同意主委可以拆招牌」等語（原審卷第十六頁），
    顯然自訴人知悉拆除招牌之情事，至於自訴人否認未看到公告等語，業據證人即
    大樓住戶總幹事侯清勝提出九十二年八月十一日之管理委員會拆除招牌公告（原
    審卷第十九頁），是抗告意旨爭執所稱之實體違法事項，均不足取。
(五)、綜上，本件被告係依據管理委員會決議，並且有自訴人之房東之授權同意書，而
    進行大樓廣告招牌拆除，統一規劃租賃作業，所得列為共同基金，且實際執行拆
    除者為證人即大樓住戶總幹事侯清勝，並非被告，則被告既依據自訴人之房東之
    授權同意書與管理委員會決議拆除招牌，顯無故意毀損自訴人之招牌情形可言，
    是其犯罪嫌疑顯有不足，原審法院因而依據刑事訴訟法第三百二十六條第三項、
    第二百五十二條第十款，裁定駁回自訴，於法洵無不合。抗告意旨所執前詞，任
    意指摘原裁定不當，並無理由，應予駁回。
五、據上論結，應依刑事訴訟法第四百十二條，裁定如主文。
中　　　華　　　民　　　國　　九十三　　年　　　一　　　月　　　十三　　日
                              臺灣高等法院刑事第七庭
                                  審判長法  官  吳 啟 民
                                        法  官  林 瑞 斌
                                        法  官  施 俊 堯
右正本證明與原本無異。
不得再抗告。
                                        書記官  陳 彥 蕖
中　　　華　　　民　　　國　　九十三　　年　　　一　　　月　　　十三　　日
